臺灣高等法院刑事判決
111年度上易字第585號
上  訴  人  臺灣桃園地方檢察署檢察官
被      告  楊程馭



上列上訴人因被告賭博案件，不服臺灣桃園地方法院110年度易
字第424號，中華民國111年2月23日第一審判決（聲請簡易判決
處刑案號：臺灣桃園地方檢察署109年度偵字第24381號），提起
上訴，本院判決如下：
    主  文
原判決撤銷，發回臺灣桃園地方法院。
    理  由
一、本件聲請簡易判決處刑意旨略以：被告楊程馭（下稱被告）
    意圖營利，基於供給賭博場所及聚眾賭博之犯意，自民國10
    9年4月14日晚間7時52分前某日起，供給其位在桃園市○○區○
    ○路00號居所（下稱A屋）作為賭博場所，邀集簡存德、許緣
    琴、陳頂立及林彥儒等不特定賭客，並提供其所有之麻將、
    牌尺、圈骰子等物，供不特定賭客賭博財物，賭博方式為臺
    灣麻將（16張），胡牌者向輸家收取新臺幣（下同）300元
    ，每多1台再加50元，被告則以賭客自摸時抽頭100元，每1
    將抽頭1次之方式收取抽頭金。嗣於109年4月14日晚間7時52
    分許為警查獲，並徵得被告之同意實施搜索，當場扣得賭資
    30,400元、抽頭金300元、麻將1副、圈骰子1顆及牌尺4支，
    因認被告涉犯刑法第268條前段之意圖營利供給賭博場所罪
    嫌，以及同條後段之意圖營利聚眾賭博罪嫌。
二、原判決意旨略以：
　㈠按案件曾經判決確定者，應諭知免訴之判決，刑事訴訟法第3
    02條第1款定有明文，此項訴訟法上所謂一事不再理之原則
    ，關於實質上一罪或裁判上一罪，均有其適用；蓋基於審判
    不可分關係，法院依刑事訴訟法第264條規定，本應就全部
    犯罪事實予以審判，故其確定判決之既判力，自亦應及於全
    部犯罪事實。
　㈡被告前因意圖營利，基於提供賭博場所及聚眾賭博之犯意，
    自109年2月21日晚間8時為警查獲後之某時起，提供A屋聚集
    不特定人前來簽選號碼賭博財物，賭博方式係以臺灣彩券「
    今彩539」開獎號碼作為簽注中獎號碼之依據，賭客簽賭每
    注賭金為80元，如簽中2個號碼即俗稱之「二星」，可得彩
    金5,000元，若簽中3個號碼即俗稱之「三星」，可得彩金5
    萬元，若未簽中，則所下注之賭金悉歸被告所有，而以此方
    式與不特定賭客對賭牟利；且提供A屋內部非公眾得出入之
    房間為賭博場所，並以麻將為賭具，供不特定賭客前來以對
    賭，其賭博方式為臺灣麻將（16張），胡牌者向輸家收取20
    0元，每多1台再加50元，每一將抽頭金為200元，交由被告
    收取牟利，嗣經警於109年2月25日下午4時45分許，持搜索
    票前往上址執行搜索，因而查獲。被告上開意圖營利供給賭
    博場所及意圖營利聚眾賭博犯行，業經原審法院以109年度
    桃簡字第713號判決判處有期徒刑3月，於109年7月6日送達
    被告居所，109年8月4日判決確定等情，有前開判決、本院
    被告前案紀錄表在卷可考，並經原審調閱前案全部卷宗核閱
    無誤（下稱前案）。
　㈢被告在前案及本案提供之賭博場所均為A屋，賭博方式均為「
    臺灣麻將（16張），胡牌者向輸家收取賭金，被告可收取抽
    頭金」，顯然被告在上開2案皆係提供相同場所供不特定人
    賭博以營利。再者，本案聲請簡易判決處刑意旨雖載明犯罪
    時間為「109年4月14日晚間7時52分前某日起」，然被告前
    案係在「109年2月25日下午4時45分許」為警查獲，則被告
    於109年2月25日下午4時45分許為警查獲前經營賭博場所及
    聚眾賭博之犯行，已為前案確定判決效力所及；至被告自前
    案為警查獲後至本案109年4月14日晚間7時52分許為警查獲
    時止之經營賭博場所及聚眾賭博犯行，既在前案判決送達被
    告之109年7月6日以前所為，即亦為前案確定判決之既判力
    效力所及。從而本件既有曾經判決確定之情形，爰不經言詞
    辯論，逕為諭知免訴之判決等語。
三、本院查：
　㈠刑法第268條之意圖營利供給賭博場所及聚眾賭博罪，本質上
    固均具有反覆、延續之特質，依社會通念，應屬學理上所稱
    具有重複特質之集合犯，為實質上一罪（包括一罪）。惟刑
    事訴訟法第302條第1款規定案件曾經判決確定者，應為免訴
    之判決，係以同一案件已經法院為實體上之確定判決，該被
    告應否受刑事制裁，即因前次判決而確定，不能更為其他有
    罪或無罪之實體上裁判。此項原則，在屬包括一罪之集合犯
    固應適用，但並非所有反覆或繼續實行之行為，皆一律可認
    為包括之一罪，僅受一次評價，仍須從行為人主觀上是否自
    始即具有單一或概括之犯意，以及客觀上行為之時空關係是
    否密切銜接，並依社會通常健全觀念，認屬包括之一罪為合
    理適當者，始足以當之；尤以行為人經警方查獲時，其反社
    會性及違法性已具體表露，行為人已有受法律非難之認識，
    其包括一罪之犯行至此終止，如猶再犯罪，則其主觀上顯係
    另行起意而為，客觀上受一次評價之事由亦已消滅，自不得
    再以集合犯論（最高法院110年度台上字第6058號、109年度
    台上字第635號判決意旨參照）。
　㈡被告前案之意圖營利供給賭博場所及聚眾賭博犯行，已於109
    年2月25日下午4時45分許為警查獲之事實，業如前述，顯然
    被告已有受法律非難之認識，且前案之主觀上犯意與客觀上
    之犯罪行為，俱應因此而中斷；況被告此次未再以簽選號碼
    之方式聚眾賭博財物，以臺灣麻將為賭時之胡牌者所得賭金
    、被告收取抽頭金之計算方式，亦與前案略有不同，益徵被
    告於前案為警查獲後，又意圖營利而提供A屋聚眾賭博，能
    否仍謂與前案之犯罪行為係出於同一犯意，客觀上僅受一次
    評價之事由是否尚未消滅，即甚有再予詳加研求之必要。
四、綜上所述，原判決未為詳究，即遽認本案與前案具有集合犯
    之實質上一罪關係，而為免訴之判決，實屬速斷。檢察官提
    起上訴，據此指摘原判決不當，為有理由，且為顧及被告之
    審級利益，自應由本院將原判決撤銷，發回原審法院，更為
    適法之判決，並不經言詞辯論為之。
據上論斷，應依刑事訴訟法第369條第1項但書、第372條，判決
如主文。
中　　華　　民　　國　　111 　年　　4 　　月　　29　　日
                  刑事第二十一庭審判長法　官  林怡秀
                                      法　官  胡宜如
                                      法　官  劉元斐
以上正本證明與原本無異。
不得上訴。
                                      書記官  陳靜雅
中　　華　　民　　國　　111 　年　　5 　　月　　2 　　日